【裁判字號】    97,財管,56
【裁判日期】    970521
【裁判案由】    選任遺產管理人
【裁判全文】
臺灣臺南地方法院家事裁定              97年度財管字第56號
聲  請  人  有限責任臺南第三信用合作社
法定代理人  乙○○
上列聲請人聲請選任被繼承人甲○○之遺產管理人事件，本院裁
定如下：
    主      文
選任財政部國有財產局臺灣南區辦事處臺南分處為被繼承人甲○
○之遺產管理人。
聲請程序費用新臺幣壹仟元由被繼承人甲○○之遺產負擔。
    理      由
一、按繼承開始時，繼承人之有無不明者，由親屬會議於一個月
    內選定遺產管理人，並將繼承開始及選定遺產管理人之事由
    ，向法院報明；無親屬會議或親屬會議未於前條所定期限內
    選定遺產管理人者，利害關係人或檢察官，得聲請法院選任
    遺產管理人，並由法院依前項規定為公示催告；公示催告期
    限屆滿，無繼承人承認繼承時，其遺產於清償債權，並交付
    遺贈物後，如有剩餘，歸屬國庫；非公用國有財產以財政部
    國有財產局為管理機關， 民法第1177條、第1178條第2項、
    第1185條、國有財產法第12條分別定有明文。
二、聲請意旨略以：被繼承人甲○○（民國○○年○月○○日生，身
    分證統一編號：Ｚ000000000號，96年10月23日死亡）積欠聲
    請人借款未清償，詎料被繼承人甲○○於96年10月23日因故
    死亡，依民法第1147條之規定，繼承即已開始。惟因被繼承
    人甲○○之全體繼承人皆已拋棄繼承權，亦無親屬會議為其
    選定遺產管理人，為期能順利繼續聲請強制執行程序，爰依
    法聲請本院選任被繼承人甲○○之遺產管理人等語。
三、經查，聲請人主張上開事實，業據提出借據、被繼承人甲○
    ○之戶籍謄本、96年度繼字第2219號准予備查函為證，並經
    本院依職權調取本院96年度繼字第2219號拋棄繼承卷宗審閱
    屬實，聲請人主張堪信為真實；復查被繼承人甲○○之繼承
    人均已聲明拋棄繼承權，又未準用民法第1177條規定選定遺
    產管理人，而聲請人為被繼承人甲○○之債權人，故聲請人
    以利害關係人聲請選任被繼承人甲○○之遺產管理人，核與
    上開規定並無不合，應予准許。
四、次查，本件被繼承人甲○○之繼承人均已拋棄繼承權，足見
    渠等對被繼承人甲○○遺產之處置已漠不關心，而被繼承人
    甲○○之遺產，倘無人承認繼承時，將於清償債權，交付遺
    贈物後，歸屬國庫，即無人繼承之遺產若有賸餘，終歸國家
    所取得，則職司國有財產管理之有關機關自係最為適合擔任
    遺產管理之人，況上開機關就遺產管理之有關法律程序亦相
    當熟悉；故為使遺產之處置順利進行，並考量遺產管理之專
    業性與公平性，認選任財政部國有財產局臺灣南區辦事處臺
    南分處為被繼承人甲○○之遺產管理人為適當。
五、依非訟事件法第21條第2項、第24條第1項，民事訴訟法第78
    條，裁定如主文。
中    華    民    國    97    年    5     月    21    日
                  家事法庭    法  官  鄭  彩  鳳
上為正本係照原本作成。
如不服本裁定，應於裁定送達後10日內向本院提出抗告狀（附具
繕本），並應繳納抗告費新臺幣1000元。
中    華    民    國    97    年    5     月    21    日
                              書記官  黃  心  怡


司法院資訊處製作；財團法人民間司法改革基金會備份。
